臺灣高等法院高雄分院刑事判決　　　　96年度交上易字第72號
上　訴　人
即　被　告　丙○○
選任辯護人　蔡明哲律師
上列上訴人因公共危險案件，不服臺灣屏東地方法院95年度交易
字第89號中華民國96年4 月17日第一審判決（起訴案號：臺灣屏
東地方法院檢察署95年度偵字第522 號），提起上訴，本院判決
如下：
    主  文
原判決撤銷。
丙○○服用酒類，不能安全駕駛動力交通工具而駕駛，處有期徒
刑陸月，如易科罰金，以銀元佰元即新臺幣玖佰元折算壹日；
減為有期徒刑參月，如易科罰金，以銀元佰元即新臺幣玖佰元
折算壹日。
    事  實
一、丙○○於民國94年11月27日13時許，在其位於屏東縣鹽埔鄉
    ○○村○○○路24號住處，與其父一起飲酒，約飲用保力達
    加米酒約4 、5 杯（50CC杯）後，明知其酒後已達不能安全
    駕駛動力交通工具之程度，竟仍於同日13時30分許駕駛車牌
    號碼1137-GQ 號自小貨車上路，欲返回其屏東市○○路136
    巷15號居住處，於同日14時10分許，行經屏東縣屏東市○○
    路88號前，因受酒精影響，注意力不集中，而不慎擦撞同向
    由乙○○所騎乘之車牌號碼K83-888 號機車，致乙○○人車
    倒地而受傷（過失傷害部分未據告訴）。嗣經警據報前往處
    理，並於同日15時3 分對丙○○施以酒精濃度測試，測得其
    呼氣中所含酒精濃度達每公升0.88毫克，始知悉上情。
二、案經屏東縣警察局屏東分局報請臺灣屏東地方法院檢察署檢
    察官偵查起訴。
    理  由
壹、證據能力部分：
一、按被告以外之人於審判外之言詞或書面陳述，除法律有規定
    者外，不得作為證據，刑事訴訟法第第159 條第1 項定有明
    文。本件被害人乙○○於警詢中之指述，及證人即現場目擊
    者王建超於警詢中之供證，乃被告以外之人於審判外之言詞
    陳述，被告於原審明示不同意作為證據使用，依上開法條規
    定，自不得作為證據。
二、又按「被告以外之人於偵查中向檢察官所為之陳述，除顯有
    不可信之情況者外，得為證據」，刑事訴訟法第159 條之1
    第2 項亦有明文，而該條之立法理由係認被告以外之人（包
    括證人、鑑定人、告訴人、被害人及共同被告等）之陳述如
    在檢察官面前為之，因其任意陳述之信用性係在已受確定保
    障之情況下所為，自得作為證據。而現階段刑事訴訟法規定
    檢察官代表國家偵查犯罪、實施公訴，依法其有訊問被告、
    證人及鑑定人之權，證人、鑑定人且須具結，而實務運作時
    ，檢察官偵查中向被告以外之人所取得之陳述，原則上均能
    遵守法律規定，不致違法取供，其可信度極高，職是，被告
    以外之人前於偵查中已具結而為證述，除反對該項供述得具
    有證據能力之一方，已釋明「顯有不可信之情況」之理由外
    ，即不宜遽指該證人於偵查中之陳述不具證據能力。本件證
    人王建超及查獲警員黃朝宗、高學榮、巴龍祥於偵查中之供
    證，係於檢察官面前所為之供述，均經依法具結，且於審判
    中已經檢察官被告進行詰問，並無顯不可信之特別情況，另
    被告復未曾提及檢察官在偵查時有何不法取供致證人證詞顯
    不可信之情事，是上開證人於偵查中之證述，自得採為本件
    證據。
三、再按除顯有不可信之情況外，公務員職務上製作之紀錄文書
    、證明文書，得為證據，刑事訴訟法第159 條之4 第1 款規
    定甚明。考其立法意旨，乃因此種公務員職務上例行性所製
    作之文書，若有錯誤、虛偽，公務員可能因此負擔刑事及行
    政責任，從而其正確性高，且該等文書經常處於可受公開檢
    查之狀態，設有錯鋘，甚易發現而予及時糾正，故除顯有不
    可信之情況外，應認其具有證據能力。本件警員黃朝宗所出
    具之調查報告，雖係公務員所製作，但係計對個案情節所製
    作，不具例行性，非屬本條款之公務上紀錄文書，被告復明
    示不同意作為證據，自不得作為證據。至屏東縣警察局交通
    隊受理交通事故電話紀錄簿、屏東縣警察局勤務指揮中心受
    理各類案件紀錄表，均屬公務員職務上例行性之紀錄，且查
    無顯不可信之情況，屬本條款規定之文書，自得作為證據。
貳、實體部分：
一、訊據被告固坦承於94年11月27日10、11時左右，在屏東縣鹽
    埔鄉○○村○○○路24號住處，與其父一起飲酒，約飲用保
    力達加米酒約4、5 杯等情，然矢口否認有何酒醉駕車之公
    共危險犯行，辯稱：我被酒測前，確實在家裡喝高梁酒，我
    在喝高梁酒之前也有喝酒，我是在11點左右喝4 、5 杯玻璃
    杯保力達加米酒，酒後還睡了近一個小時，伊返回屏東市○○路租住處途中並沒有與人發生擦撞，約同日下午2 時左右
    抵達，後來伊在該居住處又飲用酒精濃度58% 之高梁酒約三
    分之二瓶，警方才至其居住處找伊，並對其作酒精呼氣測試
    ，伊並無酒醉駕車之行為云云。經查：
  (一)被告確有於返回屏東租住處途中，駕車擦撞乙○○所騎車號
    K83-888 號機車之事實，已據證人即現場目擊者王建超於偵
    查及原審審理中證述明確（見偵查卷第6-7 頁、原審卷第91
    頁），並有屏東縣警察局交通隊受理交通事故電話紀錄簿、
    屏東縣警察局勤務指揮中心受理各類案件紀錄表附卷可佐（
    見偵查卷第12-16 頁），被告空言否認有駕車與乙○○所騎
    機車擦撞之事實，並不足採。
  (二)被告於警詢中已自承：94年11月27日13時許，在其位於屏東
    縣鹽埔鄉（誤載為長治鄉）振興村內，與其父一起飲酒，約
    飲用保力達加米酒約4 、5 杯（50CC杯）等情（見警卷第5
    頁），於原審準備程序中原否認於警詢中曾為上開供述，供
    稱：是警察胡亂記載的云云（見原審卷第19頁背面），迄原
    審當庭播放警詢錄音確認記載無訛後，始承認於警詢中曾為
    上開供述（見原審卷第23頁背面），嗣於本院審理時亦坦承
　　：被酒測前，確實在家裡喝高梁酒，在喝高梁酒之前也有喝
  　喝酒，是在11點左右喝4 、5 杯玻璃杯保力達加米酒等語（
    見本院卷第74頁），足認被告於警詢中之供述內容應屬無誤
    ，堪予信採。
  (三)被告於原審固辯稱：當日下午2 時左右返抵屏東市○○路租
    住處，又飲用酒精濃度58% 之小瓶高梁酒約三分之二瓶，警
    方才找到伊對其酒測云云，並舉其女友甲○○為證。而證人
    甲○○於原審審理中固附和被告之供詞，證稱：當天被告在
    返家途中就先打電話叫其準備酒菜，被告於下午2 時許（尚
    未到2 時30分）返家，當時被告並未提及在其父親家中飲酒
    之事，且身上並沒有酒味云云（見原審卷第89頁背面、第90
    頁），嗣於本院審理時亦證稱：伊當時替被告買酒精濃度58
    % 之高粱酒，伊買酒回來等被告，到被告回來喝完酒後約半
    個小時，伊離開時被告已經倒第二瓶云云（見本院卷第53-5
    4 頁），然被告與證人在時隔1 年多後之審理期日，對當日
    之下酒菜竟仍能記憶清楚，已令人啟疑。況被告於原審準備
    程序中係聲請傳訊證人甲○○，證明由鹽埔鄉家中到屏東途
    中，甲○○均和伊同行等情（見原審卷第20頁背面），於原
    審審理中卻改稱：甲○○未與其同行，是伊打電話叫甲○○
    準備酒菜，伊返回屏東住處時可以喝云云（見原審卷第89頁
    ），前後供述已有歧異，參以證人甲○○與被告為男女朋友
    關係，感情甚篤，此經證人甲○○證述在卷，是其證詞難免
    有迴護被告之情，且有上開不合常理之處，顯不足採。
  (四)另證人戊○○（即被告之父親）於本院雖證述：被告開車回
    來，我朋友拿一瓶保力達跟我在家裡喝，我朋友拿一杯給被
    告喝，當時快接近中午，被告喝完就去睡覺近一小時云云（
    見本院卷第49頁），其所述與被告於警詢及審理時中所陳喝
    酒之數量顯有出入，所述自不可採；又證人丁○○（即被告
    之兄）於本院審理時證稱：被告打電話給我說警察在他那裡
    ，說他與人擦撞，我才過去看，被告本來不讓警察酒測，我
    告訴他你在家裡喝酒就讓他測，我不知被告在家與何人喝酒
    ，也沒有看到酒或酒杯等語（見本院卷第50-51 頁），是證
    人丁○○既不知被告與何人喝酒，自無法證實被告有無喝酒
    或何時喝酒等情。準此上開證人之證詞亦無法採為被告有利
    之證據。
  (五)又證人王建超於原審審理中具結證稱：伊看到被告駕駛的自
    小貨車與機車發生擦撞，就開車追被告的車，後來看到被告
    停車往巷子走進去，就打電話報警，約5 分鐘，警察就來了
    ，警察到達後至找到被告，伊認為不到5 分鐘等語（見原審
    卷第91頁）；證人即查獲員警高學榮亦於原審審理中結證稱
    ：接獲通報後即與巴龍祥趕到現場，因剛好在附近巡邏，所
    以約3 分鐘就到達，當時有人指稱被告往巷子裡走去，從到
    達現場至找到被告，約幾分鐘而已等語（見原審卷第93、94
    頁）；證人巴龍祥亦到庭亦具結證稱：接獲通報後約5 分鐘
    以內即到達現場，當時就有人指稱肇事者在巷子裡，後來找
    到被告，大約10分鐘左右等語（原審卷第94頁背面），參酌
    上開證言相互以觀，被告自停車後迄被警查獲為止，前後最
    多不超過15分鐘，衡諸常情，被告豈有可能在如此短的時間
    內，飲用酒精濃度58% 之小瓶高梁酒約三分之二瓶，更足認
    被告上開所辯及證人甲○○之證言，洵屬飾卸或迴護之詞，
    均不足取。
  (六)此外復有卷附道路交通事故現場圖、道路交通事故調查報告
    表（一）（二）及現場照片、酒精測定紀錄表、測試觀察紀
    錄表等在卷足佐（見警卷第9-11頁、12-15 頁、24-28 頁）
    。而被告經警酒測結果，其呼氣酒精濃度達每公升0.88毫克
    ，有酒精測定紀錄表附卷可稽（見警卷第12頁）。按刑法第
    185 條之3 規定所謂「不能安全駕駛」，乃抽象危險犯，並
    不以發生具體危險為必要，對於呼氣酒精濃度已達每公升0.
    55毫克（0.55ＭＧ／Ｌ）以上，肇事率為一般正常人之10倍
    ，認為已達不能安全駕車之標準，此業經法務部88年5 月18
    日以法88檢字第001669號函告週知。又當人飲酒後，若以呼
    氣酒精濃度測試器測得之呼氣濃度達到每公升0.5 毫克時，
    反應較慢，感覺減低，將影響駕駛；達到每公升0.75毫克時
    ，思考與個性行為均會改變；達到每公升1.0 毫克時，步態
    不穩，噁心嘔吐，精神混惑不清晰；達到每公升1. 5毫克時
    ，說話不清楚，感覺喪失，視力模糊；達到每公升2.0 毫克
    時，體溫與血糖均降低，肌肉控制差，甚至會導致癲癇發作
    ；達到每公升3.5 毫克時，則已經神智不清，反射減低，甚
    至呼吸抑制，亦業據行政院國軍退除役官兵輔導委員會臺北
    榮民總醫院以88年8 月5 日（88）北總內字第26868 號函釋
    明確。查本件被告呼氣酒精濃度為0.88毫克，依據上開研究
    報告有關駕駛人酒後駕車行為表現之結論，足認被告因飲酒
    已影響其反應及判斷力；再參以其因受酒精影響，而不慎擦
    撞同向由乙○○所騎乘之機車，足認被告已因飲酒達不能安
    全駕駛之程度甚明。
  (七)綜上所述，本件事證已臻明確，被告犯行洵堪認定，應依法
    論科。
二、按行為後法律有變更者，適用行為時之法律，但行為後之法
    律有利於行為人者，適用最有利於行為人之法律，修正後刑
    法第2 條第1 項定有明文。再按本次法律變更，比較時應就
    罪刑有關之共犯、未遂犯、想像競合犯、牽連犯、連續犯、
    結合犯，以及累犯加重、自首減輕暨其他法定加減原因（如
    身分加減）與加減例等一切情形，綜其全部罪刑之結果而為
    比較（最高法院95年5 月23日95年度第8 次刑庭會議決議參
    照）。查本件被告行為後，有關論罪科刑所適用之刑法業於
    94年2 月2 日修正公布，95年7 月1 日起施行，而有下列變
    更，茲分述如下：
  (一)罰金刑部分：被告行為後刑法第33條關於罰金數額之規定，
    由銀元1 元以上，修正為新臺幣1 千元以上，以百元計算。
    其修正結果，上開各罪法定刑之罰金刑最高額部分數額雖與
    修正前相同，惟最低額部分則均已提高為新臺幣1 千元，經
    比較新、舊法之結果，應以被告行為時之舊法對較為有利。
  (二)被告行為後，刑法第41條第1 項前段已有修正，被告行為時
    之刑法第41條第1 項前段規定：「犯最重本刑為5 年以下有
    期徒刑以下之刑之罪，而受6 個月以下有期徒刑或拘役之宣
    告，因身體、教育、職業、家庭之關係或其他正當事由，執
    行顯有困難者，得以1 元以上3 元以下折算1 日，易科罰金
    」。又行為人行為時之易科罰金折算標準，修正前罰金罰鍰
    提高標準條例第2 條前段（現已刪除）規定，就其原定數額
    提高為100 倍折算1 日，則本件行為人行為時之易科罰金折
    算標準，應以銀元300 元折算1 日，經折算為新臺幣後，應
    以新臺幣900 元折算為1 日。至於94年1 月7 日修正、95年
    7 月1 日公布施行之刑法第41條第1 項前段，則規定：「犯
    最重本刑為5 年以下有期徒刑以下之刑之罪，而受6 個月以
    下有期徒刑或拘役之宣告者，得以新臺幣1000元、2000元或
    3000元折算1 日，易科罰金」。比較修正施行前後之易科罰
    金折算標準，以95 年7月1 日施行前之規定，較有利於行為
    人，則應依刑法第2條 第1 項前段，適用修正前刑法第41條
    第1 項前段規定，定其折算標準。
三、核被告丙○○所為，係犯刑法第185 條之3 服用酒類不能安
    全駕駛動力交通工具罪。又被告犯罪時間，在民國96年4 月
    24日以前，合於中華民國96年罪犯減刑條例所定減刑條件，
    應依法減其宣告刑二分之一。
四、原審對被告為有罪判決固非無見，惟：被告犯罪時間，在民
    國96年4 月24日以前，合於中華民國96年罪犯減刑條例所定
    減刑條件，應依法減其宣告刑二分之一，原審未及適用上開
    減刑條例予以減刑自有未當。被告上訴意旨否認犯罪，指摘
    原判決不當，固為無理由；然原判決既有前揭可議之處，自
    應由本院將原判決撤銷改判。爰審酌被告酒醉駕車，漠視一
    般往來公眾及駕駛人之用路安全，所為殊有不當，且犯後復
    執詞狡辯，毫無悔意，致原審及本院傳訊多名證人到庭為證
    ，嚴重浪費司法資源，惟考量其係初犯酒醉駕車犯行等一切
    情狀，量處如主文第二項所示之刑及諭知如易科罰金之折算
    標準，並依96年罪犯減條例所定減刑條件，依法減其宣告刑
    二分之一，及依修正前刑法第41條第1 項前段諭知易科罰金
    之折算標準。
據上論結，應依刑事訴訟法第369 條第1 項前段、第364 條、第
299 條第1 項前段，刑法第2 條第1 項前段、第185 條之3 、修
正前刑法第41條第1 項前段，修正前罰金罰鍰提高標準條例第2
條前項、第9 條、第2 條，中華民國96年罪犯減刑條例第2 條第
1項 第3 款、第7 條，判決如主文。
本案經檢察官林慶宗到庭執行職務。
中　　華　　民　　國　　96　　年　　8 　　月　　28　　日
                  刑事第八庭    審判長法  官  李炫德
                                      法  官  蔡國
                                      法  官  陳志銘
以上正本證明與原本無異。
不得上訴。
中　　華　　民　　國　　96　　年　　8 　　月　　28　　日
　　　　　　　　　　　　　　　　　　　書記官  盧雅婷
附錄本件判決論罪科刑法條：
中華民國刑法第185條之3
服用毒品、麻醉藥品、酒類或其他相類之物，不能安全駕駛動力
交通工具
而駕駛者，處 1 年以下有期徒刑、拘役或 3 萬元以下罰金。
